臺灣臺南地方法院刑事判決　　　　　　　　　　　　　　九十三年度自緝字第七號
　　自　訴　人　戊○○
　　被　　　告　甲○○
右列被告因偽造文書案件，經自訴人提起自訴，本院判決如左：
    主  文
甲○○行使偽造私文書，足以生損害於他人，處有期徒刑參月，如易科罰金，以參佰
元折算壹日。偽造泳翔實業有限公司中華民國八十八年十二月四日股東同意書上「戊○○」之印文壹枚，沒收之。
    事  實
一、甲○○原為戊○○之配偶（兩造業於民國八十七年三月三日經本院以八十六年度
    婚字第五三七號判決離婚確定），而戊○○則為泳翔實業有限公司（下稱泳翔公
    司）之原負責人，甲○○於八十八年十二月間見戊○○在監服刑之際，為達移轉
    戊○○出資額於自己名下及變更自己為泳翔公司負責人之目的，竟基於行使偽造
    私文書及使公務人員登載不實之犯意，未經戊○○之同意，即將戊○○之印章，
    交與己○○會計師事務所不知情之承辦人員辦理出資額移轉及公司負責人變更事
    宜，該不知情之承辦人員乃於八十八年十二月四日，在泳翔公司股東同意書上，
    蓋用戊○○之印文，表示戊○○願將其出資額新臺幣（下同）十萬元轉由甲○○
    承受，另七十萬元之出資額則移轉與不知情之張秀霞（另經本院以九十一年度自
    字第一六三號判決判處張秀霞無罪確定）承受，並推選甲○○為泳翔公司之董事
    並代表泳翔公司執行業務，而偽造泳翔公司股東同意書之私文書，足生損害於戊○○。嗣該不知情之承辦人員並於八十八年十二月十四日持之向臺灣省政府建設
    廳經濟部中部辦公室（下稱經濟部中部辦公室）辦理有限公司變更登記，使該辦
    公室不知情之承辦人員，於職務上所掌之泳翔公司有限公司變更登記表及有限公
    司董事、股東名單等公文書上，將原董事二人即甲○○及戊○○、董事長戊○○
    ，更改為僅董事一人即甲○○，並刪除董事長戊○○，足生損害於戊○○及經濟
    部中部辦公室管理公司設立、變更等登記資料之正確性。
二、案經自訴人戊○○提起自訴。
    理  由
一、訊據被告甲○○固坦承自訴人戊○○因案於八十四年二月二十二日遭羈押，而於
    九十年七月二日假釋出監，其入監前為泳翔公司之負責人，伊原為自訴人戊○○
    之配偶，惟於八十七年三月三日判決離婚確定；另伊曾於八十八年十二月間委託
    會計師，持蓋用自訴人「戊○○」印文之泳翔公司股東同意書，並由會計師於八
    十八年十二月十四日持之向經濟部中部辦公室辦理有限公司變更登記之事實，惟
    矢口否認有何偽造文書之不法犯行，辯稱：案發當時自訴人在監服刑，導致泳翔
    公司招攬生意困難，而面臨無法經營的困境，伊又要扶養二名小孩、負責員工薪
    資、公司之銀行貸款等，每月需要負擔二十多萬元的費用，伊和婆婆即證人丁○○○商量並委請律師後，決定辦理公司股權變更，以便泳翔公司得以繼續營運，
    且伊當時有寫信告訴自訴人欲移轉其出資額及為公司負責人變更，自訴人回信表
    示同意云云。經查：
  (一)被告甲○○原為自訴人戊○○之配偶，自訴人戊○○則為泳翔公司之原負責人，
    被告甲○○於八十八年十二月間，為移轉自訴人戊○○出資額於自己名下及變更
    自己為泳翔公司負責人，乃將自訴人戊○○之印章，交與己○○會計師事務所人
    員，該事務所承辦人員乃於八十八年十二月四日，在泳翔公司股東同意書上，蓋
    用「戊○○」之印文，表示自訴人戊○○願將其出資額十萬元轉由被告甲○○承
    受，並推選被告甲○○為泳翔公司之董事並代表泳翔公司執行業務，嗣該事務所
    承辦之人員並於八十八年十二月十四日持之向經濟部中部辦公室辦理有限公司變
    更登記，使該辦公室不知情之承辦人員，於職務上所掌之泳翔公司有限公司變更
    登記表及有限公司董事、股東名單等公文書上，將原董事二人即被告甲○○及自
    訴人戊○○、董事長即自訴人戊○○，更改為僅董事一人即被告甲○○，並刪除
    董事長即自訴人戊○○等情，迭據自訴人於本院審理時指訴明確，並經證人己○○結證屬實，復為被告甲○○所不爭執。此外，並有經濟部中部辦公室九十一年
    五月三十日經（九一）中辦三管字第０九一三０八九０三三０號書函暨附件臺灣
    省建設廳函稿、泳翔公司設立登記事項卡、泳翔公司董事、股東名簿、泳翔公司
    章程、泳翔公司變更登記表、泳翔公司股東同意書等件附卷（詳本院九十一年度
    自字第一六三號卷第十九頁至第二八頁）可參，堪信自訴人指訴之上情為真實。
  (二)自訴人戊○○因違反槍砲彈藥刀械管制條例案件，自八十四年二月二十二日遭羈
    押於臺灣臺南看守所，於八十六年八月二十一日經臺灣高等法院臺南分院以八十
    六年度上更（二）字第一六五號判處有期徒刑十二年，嗣於八十六年十月三十日
    經最高法院以八十六年度臺上字第六四三一號上訴駁回確定，臺灣臺南地方法院
    檢察署檢察官則以八十六年度執字第五二０五號執行指揮書送監執行，並自八十
    六年十二月一日起至九十年七月二日止，分別入臺灣臺南監獄及臺灣泰源技能訓
    練所服刑，於九十年七月二日縮短刑期假釋出監；被告甲○○則於八十六年十一
    月二十七日，以其配偶即自訴人戊○○販賣衝鋒槍，經法院判處有期徒刑十二年
    確定為由，依民法第一千零五十二條第一項第十款之規定，向本院訴請判決離婚
    ，嗣經本院於八十七年三月三日，以八十六年度婚字第五三七號判決離婚確定等
    情，有臺灣高等法院被告全國前案紀錄表、本院法務部在監在押資料表、臺灣泰
    源技能訓練所九十二年三月四日泰所戒字第０九二００００五九三號函、本院八
    十六年度婚字第五三七號民事判決及八十七年三月十二日判決確定證明書附卷（
    詳本院卷九十一年度自字第一六三號卷第六頁、第一二八頁、第一三四頁）可查
    ，並經本院調閱上開民事案卷核閱屬實。本件自訴人戊○○因違反槍砲彈藥刀械
    管制條例案件，經法院於「八十六年十月三十日」判處有期徒刑十二年確定後，
    未及一個月，被告甲○○隨即於「八十六年十一月二十七日」委託訴訟代理人向
    本院訴請判決離婚，已如前述，自訴人戊○○則於該離婚訴訟聲明駁回該離婚之
    訴，並表示其願改過向善，請被告甲○○再行考慮等語，有本院八十六年度婚字
    第五三七號民事判決在卷（詳本院九十一年度自字第一六三號卷第二０九之一頁
    、第二０九之二頁）可憑。基上，顯見早於八十六年間，被告甲○○對自訴人戊○○之情份已薄，並認難以維持兩造之婚姻，在自訴人戊○○表明願改過向善，
    請其再行考慮是否離婚之情況下，仍執意提起離婚訴訟。
  (三)自訴人戊○○自八十七年九月二十五日至九十年七月二日止，在臺灣泰源技能訓
    練所執行期間，被告甲○○未曾接見會面，期間八十七年十月九日、八十八年一
    月十九日、八十八年三月三十日、八十九年二月十九日，雖有四次自訴人戊○○
    與被告甲○○之通信紀錄，然均係自訴人戊○○主動發信與被告甲○○，未見有
    被告甲○○主動發信與自訴人戊○○之紀錄，且該四次通信內容，多表示問候、
    思念（按自訴人稱此係指思念子女，而非被告甲○○）、錢已收等未涉及泳翔公
    司出資額移轉及負責人變更之相關事宜，此有臺灣泰源技能訓練所九十二年三月
    四日泰所戒字第０九二００００五九三號函暨函附之臺灣泰源技能訓練所收容人
    接見登記表及書信表存卷（詳九十一年度自字第一六三號卷第一三四頁至第一四
    四頁）可查。顯見被告甲○○於自訴人戊○○在臺灣泰源技能訓練所執行期間，
    確實未曾接見會面，更未主動發信與自訴人戊○○為任何問候、思念之表示，再
    參以前揭(二)之說明，足見自八十七年三月三日經本院判決離婚確定後，兩造間之
    關係，誠如自訴人戊○○所陳已形同陌路，應可採憑。
  (四)綜上，被告甲○○在自訴人戊○○於「八十六年十月三十日」，因違反槍砲彈藥
    刀械管制條例案件，經法院判處有期徒刑十二年確定後，即急於未及一個月之「
    八十六年十一月二十七日」向本院提起離婚之訴，於自訴人戊○○在臺灣泰源技
    能訓練所執行長達將近三年之期間，未曾接見會面，亦未曾主動發信表示問候或
    思念，自訴人戊○○指陳其與被告甲○○之關係已形同陌路，應可採憑。故而，
    在此情狀下，依一般經驗法則，自訴人戊○○實不可能於嗣後之八十八年十二月
    間，在未獲得被告甲○○為任何對待給付之情況下，無償將其泳翔公司八十萬元
    之出資額分別移轉與被告甲○○及同案被告張秀霞，且同意為公司負責人之變更
    ，是本件自訴人戊○○於本院審理時指訴其事前未同意被告甲○○為前揭出資額
    之移轉及為公司負責人之變更等情，堪予採信。
  (五)被告甲○○雖辯稱：伊當時有寫信告訴自訴人欲移轉其出資額及為公司負責人變
    更，自訴人則回信表示同意云云，並請求傳喚證人丁○○○、丙○○及乙○○等
    人，以證明其移轉自訴人戊○○之出資額及為公司負責人之變更，事先已獲得自
    訴人戊○○之同意，伊無偽造文書之不法情事。然查：
  1.被告甲○○於自訴人戊○○在臺灣泰源技能訓練所長達將近三年之執行期間，未
    曾主動發信與自訴人戊○○，雖自訴人戊○○曾四次發信與被告甲○○，惟均與
    本件自訴人戊○○是否同意被告甲○○為出資額之移轉及為公司負責人之變更無
    涉，詳如前述，被告甲○○復未能提出自訴人表示同意之書信或其他書面字據。
    準此，被告甲○○辯稱自訴人戊○○回信表示同意乙節，顯與事實不符，不足採
    信。
  2.證人即律師丙○○於九十三年七月一日本院審理時到庭結證：「（當初被告曾經
    委託你前往看守所告知自訴人要變更公司負責人？）沒有這回事。他只是轉達說
    要跟自訴人辦離婚，公司才能繼續經營下去」、「（有轉達自訴人離婚這件事情
    ？）有。甲○○要請自訴人來辦離婚登記，公司才能經營下去。自訴人說不要離
    婚，就算假離婚也不要，但交代公司一定要經營下去。」等語（詳本院卷第二二
    六頁）。
  3.證人乙○○於九十三年七月一日本院審理時雖到庭結證：證人丁○○○曾陪同被
    告甲○○於八十七年六月間，共同至遠東商業銀行辦理公司短期貸款等語；證人
    即自訴人之母親丁○○○雖於同一審判期日到庭證稱：因被告甲○○說要辦理公
    司票貼，曾帶被告甲○○於八十七年間會見遠東商業銀行經理劉昭仁等語，惟均
    不能證明被告甲○○為前揭出資額之移轉及公司負責人之變更，事前已獲得自訴
    人戊○○之同意，此觀之本院九十三年七月一日審判筆錄自明（詳本院卷第二二
    九頁至第二三一頁）。
  4.基上，被告甲○○前揭所辯，顯不足採信，其聲請傳喚之證人丁○○○等人，亦
    無法證明被告甲○○於八十八年十二月間，委請己○○會計師事務所人員，為前
    揭出資額之移轉及公司負責人之變更，事前已獲得自訴人戊○○之同意。另自訴
    人戊○○雖供承：如被告甲○○不將錢還伊，要被告甲○○繼續將泳翔公司經營
    下去等語（詳本院卷第二三七頁），核與證人丙○○供述自訴人戊○○交代泳翔
    公司一定要經營下去等語相符，惟此尚難遽認自訴人戊○○已表示同意將其八十
    萬元之出資額轉讓與被告甲○○及同案被告張秀霞，且同意為公司負責人之變更
    ，蓋公司一定要經營下去與是否為前開同意，難認具有絕對的關連性。
  (六)綜上所述，自訴人戊○○於本院審理時指訴其事前未同意被告甲○○為前揭出資
    額之移轉及為公司負責人之變更等情，堪予採信，已如前述。再者，自訴人戊○○自八十四年二月二十二日遭羈押起至九十年七月二日縮短刑期假釋出監止，既
    均在押或在監，其較可能事先同意被告甲○○為前揭出資額移轉及公司負責人變
    更之方式，不外乎接見會面時口頭承諾或交付書面之同意書、書信往返時為同意
    之表示或委由第三人表示同意或交付書面之同意書等方式。然查，被告甲○○在
    自訴人戊○○在臺灣泰源技能訓練所執行期間，未曾接見會面，自訴人戊○○自
    不可能於接見會面時表示同意或交付書面之同意書，另被告甲○○辯稱自訴人戊○○曾回信表示同意及證人丙○○曾轉告伊自訴人表示同意乙節，亦均不可採，
    已如前揭(五)之說明。是被告甲○○前揭所辯，顯係事後卸責之詞，不足採信，本
    件事證明確，其犯行堪以認定。
二、核被告甲○○所為係犯刑法第二百十六條、第二百十條之行使偽造私文書罪及同
    法第二百十四條之使公務員登載不實罪。其持戊○○之印章偽造「戊○○」印文
    之行為，為偽造私文書行為之階段行為，偽造私文書後復持以行使，偽造之低度
    行為為行使之高度行為所吸收，均不另論罪。又被告利用不知情之己○○會計師
    事務所人員，蓋用「戊○○」之印文，偽造泳翔公司之股東同意書，並持之向經
    濟部中部辦公室辦理有限公司變更登記，使該辦公室不知情之承辦人員，於職務
    上所掌之泳翔公司有限公司變更登記表及有限公司董事、股東名單上等公文書上
    ，將原董事二人即被告甲○○及自訴人戊○○、董事長即自訴人戊○○，更改為
    僅董事一人即被告甲○○，並刪除董事長即自訴人戊○○，係利用不知情之第三
    人犯之，為間接正犯。另被告所犯行使偽造私文書罪及使公務員登載不實罪間，
    彼此有方法、目的之牽連關係，為牽連犯，應依刑法第五十五條規定，從一重之
    行使偽造私文書罪處斷。爰審酌被告甲○○無刑案前科紀錄，有臺灣高等法院被
    告全國前案紀錄表一份在卷可按，堪認其素行尚佳，並審酌其犯罪之動機、目的
    、手段，與自訴人戊○○曾為配偶之關係，移轉出資額之多寡，目前尚需扶養一
    名子女，尚未與自訴人戊○○達成和解賠償損害，自訴人戊○○訴請同案被告張
    秀霞給付其遭移轉出資額七十萬元之訴訟，業已獲得勝訴確定判決（詳本院九十
    一年度訴字第一五四二號判決，附於本院九十一年度自字第一六三號卷第一八五
    頁至第一八七頁），及其犯罪後之態度等一切情狀，量處如主文所示之刑，並諭
    知易科罰金之折算標準。偽造泳翔實業有限公司中華民國八十八年十二月四日股
    東同意書一紙，業經提出於經濟部中部辦公室辦理出資額轉讓及公司負責人變更
    ，非屬被告甲○○所有，不符沒收之要件，爰不予宣告沒收之。上開股東同意書
    上偽造「戊○○」之印文一枚，不問屬於犯人與否，應依刑法第二百十九條之規
    定沒收之。
據上論斷，應依刑事訴訟法第三百四十三條、第二百九十九條第一項前段，刑法第二
百十六條、第二百十條、第二百十四條、第五十五條、第四十一條第一項前段、第二
百十九條，罰金罰鍰提高標準條例第一條前段、第二條，判決如主文。
中      華    民      國      九十三      年      七    月    十五    日
                                            臺灣臺南地方法院刑事第七庭
                                                審判長法官  鄧希賢
                                                      法官  楊佳祥
                                                      法官  陳金虎
右正本證明與原本無異。
如不服本判決，應於判決送達後十日內，向本院提出上訴狀。
                                                書  記  官  楊建新
中      華      民      國      九十三      年      七    月    十六    日
錄附法條：
刑法第二百一十六條
行使第二百十條至第二百十五條之文書者，依偽造、變造文書或登載不實事項或使登
載不實事項之規定處斷。
刑法第二百一十條
偽造、變造私文書，足以生損害於公眾或他人者，處五年以下有期徒刑。
刑法第二百一十四條
明知為不實之事項，而使公務員登載於職務上所掌之公文書，足以生損害於公眾或他
人者，處三年以下有期徒刑、拘役或五百元以下罰金。
